【裁判字號】    90,上訴,1833
【裁判日期】    901106
【裁判案由】    妨害自由等
【裁判全文】
臺灣高等法院臺中分院刑事判決                    九十年度上訴字第一八三三號
      上  訴  人
      即  被  告  戊○○
右上訴人因妨害自由案件，不服臺灣台中地方法院九十年度訴字第五二五號中華民國
九十年八月二十二日第一審判決（起訴案號：臺灣台中地方法院檢察署八十九年度偵
字第一五一七號），提起上訴，本院判決如左：
      主      文
上訴駁回。
戊○○、丙○○均緩刑年。
      事      實
一、緣甲○○（所犯相姦及強制罪業經原審判決確定）明知戊○○之妻乙○○為有配
    偶之人，竟於民國（下同）八十八年九月間某日（中秋節之前）起，連續與乙○○在台中市○○路一四號二樓之十六號及甲○○所駕駛之計程車內與台中地區不
    詳之賓館等處發生性關係相姦，先後共五次。戊○○於八十八年十月八日發覺有
    異，經詢問乙○○後得知上情，乃與其友人丙○○共同基於剝奪甲○○行動自由
    之犯意聯絡，於當日下午二時三十分許，由丙○○駕駛車牌號碼Ｅ九－五八○一
    號自用小客車搭載戊○○及乙○○至台中縣沙鹿鎮鹿峰國民小學前，戊○○要求
    乙○○以電話聯絡甲○○到鹿峰國民小學前會面，當日下午三時許，甲○○即駕
    駛其所有之車牌號碼Ｎ六－五九二號計程車抵達該處，於甲○○下車與乙○○談
    話之際，戊○○即持一支木棍與丙○○上前將甲○○押上甲○○所駕駛之計程車
    ，由戊○○駕駛該計程車，丙○○將甲○○押於後座，共同以非法方法剝奪甲○○之行動自由，擬將甲○○押往台中縣警察局清水分局，該計程車大約前行一百
    公尺左右，甲○○趁丙○○不注意之時，打開車門跳車逃逸並隨即躲入台中縣沙
    鹿鎮○○路二六五號附近之香蕉園內。約十餘分鐘之後，甲○○見戊○○、丙○○仍在附近尋找，而此時適有蔡婉真駕駛車號ＱＲ－八一七八號自用小客車行經
    該處，甲○○即持一支鐵管上前，脅迫蔡婉真下車，甲○○於蔡婉真下車之後，
    隨即駕駛該車赴台中縣警察局清水分局自首犯罪。
二、案經台中縣警察局清水分局移送臺灣臺中地方法院檢察署檢察官偵查起訴。
    理      由
一、訊據上訴人即被告戊○○、丙○○固直承於右揭時地將甲○○載離鹿峰國民小學
    之事實，然辯稱渠等係欲將甲○○載到清水分局向警方告訴甲○○妨害家庭之犯
    行，無剝奪甲○○行動自由之犯意，且當時也是請甲○○上車並未予以強押云云
    。惟查被告二人於右開時地強押甲○○上車以非法方法剝奪甲○○之行動自由等
    情，業據被害人甲○○於警訊、偵查、原審及本院審理時指述甚詳，且被告戊○○於警訊時業已供承：「甲○○下車後我就和友人丙○○強押住甲○○，由我駕
    營業小客車，由我友人押甲○○坐營業小客車Ｎ六－五九二後座要往清水分局，
    約行駛一百公尺左右甲○○就跳車、逃跑，而我們就棄營業小客車與我朋友丙○○徒步追甲○○」、「我友人無持工具，而我持木棍用破衣服包著‧‧‧有毆打
    甲○○，我與友人一起打。」（見偵查卷第二○頁），核與丙○○於警訊時所陳
    ：「由戊○○手持一支木棒」、「當時是由戊○○駕車，我有打甲○○臉部二下
    。」（見偵查卷第二五頁反面）等語相符，且乙○○於警訊時亦證述被告二人確
    有強押甲○○上車之事實（見偵查卷第三○頁反面、第三二頁），雖乙○○對於
    由何人手持木棍一節，與被告二人所供並不一致，然此部分與被告二人確有持木
    棍強押甲○○上車之主要部分並無違背，自不影響被告二人以非法方法剝奪甲○○行動自由犯行之認定，又被告戊○○坦承在靠近甲○○之時手中確持有木棍，
    若渠等只是要求甲○○一同前往警局，應不必手持木棍，渠等持木棍逼近甲○○
    ，自係以之為工具強押甲○○上車，而甲○○若非被強押上車，自不必於中途跳
    車逃逸，是被告戊○○、丙○○辯稱未強押甲○○云云，乃屬不實，又渠等縱使
    欲令甲○○前往警局，然甲○○並非現行犯，被告戊○○應循合法之途徑告訴，
    仍無權逕行強押甲○○前往警局，其既與丙○○共同將甲○○押入車內載走，而
    剝奪甲○○之行動自由，渠等有妨害自由之犯意甚明，所辯乃為卸責之詞，不足
    採信，渠等犯行亦堪認定。
二、核被告戊○○、丙○○所為，係犯刑法第三百零二條第一項之以非法方法剝奪人
    之行動自由罪，渠等就犯罪之實施有犯意聯絡及行為之分擔為共同正犯。原審持
    同一見解，適用刑法第二十八條、第三百零二條第一項、第二條第一項前段（原
    審漏引應補正）、第四十一條第一項前段，罰金罰鍰提高標準條例第一條前段、
    第二條，並審酌被告等犯罪之動機、目的、手段、所生之危害及渠等品行、智識
    程度與犯罪後之態度等一切情狀，分別判處被告有期徒刑陸月，並以本件被告行
    為後，刑法第四十一條業於九十年一月十日修正公布，同年月十二日生效，修正
    後刑法第四十一條第一項前段規定，與修正前刑法第四十一條規定不同。比較新
    舊法結果，以新法較有利於行為人，故依刑法第二條第一項前段規定，本件自應
    適用裁判時之法律即修正後刑法第四十一條第一項前段之規定，諭知被告二人易
    科罰金之折算標準。經核認事用法俱無不合，量刑亦稱妥適。被告上訴意旨，否
    認犯罪及指摘原判決過重，為無理由，應予駁回。查被告二人未曾受有期徒刑以
    上刑之宣告，有台灣高等法院被告全國前案紀錄表在卷可稽，經此偵審教訓，應
    知警惕諒無再犯之虞，且被害人於本院業已表示不再追究，願原諒被告，本院認
    所宣告之刑，以暫不執行為適當，併諭知緩刑，以勵自新。
三、據上論結，應依刑事訴訟法第三百六十八條，刑法第七十四條第一款，判決如主
    文。
本案經檢察官丁○○到庭執行職務。
中      華      民      國      九十    年      十一    月      六      日
                                臺灣高等法院臺中分院刑事第一庭
                                      審判長法  官  陳  紀  綱
                                            法  官  陳  登  源
                                            法  官  蕭  錦  鍾
右正本證明與原本無異。
如不服本判決應於收受送達後十日內向本院提出上訴書狀，其未敘述上訴之理由者並
得於提起上訴後十日內向本院補提理由書（均須按他造當事人之人數附繕本）。
                                            書記官  蘇  昭  文
中      華      民      國      九十    年      十一    月      六      日
附錄法條：
刑法第三百零二條第一項：私行拘禁或以其他非法方法，剝奪人之行動自由者，處五
                        年以下有期徒刑，拘役或三百元以下罰金。
                                                                       Ｉ


司法院資訊處製作；財團法人民間司法改革基金會備份。
